臺灣高等法院刑事裁定　　　　　　　　　94年度聲再字第26號
　　再審聲請人
　　即受判決人　甲○○
右列聲請人因侵占等案件，對於本院93年度上訴字第2083號中華
民國93年8月26日第二審判決確定部分 (侵占及詐欺)（台灣桃園
地方法院92年度訴字第567號、台灣桃園地方法院檢察署90年度
偵字第17719號），聲請再審，本院裁定如左：
    主  文
再審之聲請駁回。
    理  由
一、本件本院前審所為之判決有偽造文書、詐欺、侵占等部分，
    而本件聲請人係對於本院前審所為之確定判決即關於侵占及
    詐欺部分提出再審之聲請，合先敘明。
二、按不得上訴於第三審法院之案件，其經第二審確定之有罪判
    決，如就足生影響於判決之重要證據漏未審酌者，固得為受
    判決人之利益聲請再審，刑事訴訟法第四百二十一條定有明
    文，惟所謂「足生影響於判決之重要證據漏未審酌」，係指
    該證據未經法院予以調查或經聲請調查而未予調查，致於該
    確定判決中漏未加以審酌，而該證據如經審酌，足生影響該
    判決之結果，而為被告有利之判決而言。如當事人所提出之
    證據，不足以影響判決之結果，或第二審法院依調查之結果
    ，本於論理法則、經驗法則，取捨證據後，認定事實者，即
    難據以開始再審之程序。另按刑事訴訟法第四百二十條第一
    項第六款所稱發現確實之新證據，係指當時已經存在而發現
    在後或審判時未經注意之證據，且能證明原確定判決所認定
    之事實為錯誤者而言，且該項證據之本體顯然足為受刑人有
    利判決，無須經過調查者，或就新證據之本身形式上觀察，
    毋須經調查程序，顯然可認為足以動搖原確定之判決，而為
    受判決人有利之判決者而言，如果證據之真偽尚待調查，即
    與確實證據之意義不符，不能據為再審之理由，最高法院三
    十五年特抗字第二一號、十九年抗字第八號、四十年台抗字
    第二號分別著有判例可資參照。
三、再審聲請意旨略以：
（一）證人林漢城所簽發之支票及退票理由單各一紙，足以證明
      林漢城確實有向聲請人借貸金錢。林漢城於原審否認向聲
      請人借貸金錢云云，係基於恐日後遭伊求償之利害關係所
      致，殆非事實。又聲請人於收受前開支票後，便持交告訴
      人張啟勛憑以兌現，聲請人並無詐欺或侵占之意圖，應受
      無罪之判決。
（二）聲請人交付告訴人邱秀蘭收執發票人分別為花之最花藝有
      限公司、億林企業商社之支票，暨交付告訴人中天旅行社
      收執由元家美實業公司簽發之支票均係林漢城交付伊供作
      還款之用，原審既未一一傳訊上開發票人作證以查明事實
      ，則該等證人自屬足認聲請人應受無罪判決之新證據。
（三）聲請人非屬中天旅行社之業務員，聲請人僅在招攬客戶出
      團旅遊之際，將勞、健保掛在該旅行社內，且其費用均全
      部由伊負擔，惟原審卻以此遽認伊為中天旅行社之員工，
      而漏未就中天旅行社給付聲請人薪資或勞、健保費負擔歸
      屬等情加以調查審酌，從而該等情節亦屬足認伊應受無罪
      判決之新證據云云。
四、然經查：
（一）聲請人上開聲請意旨（一）所稱其將林漢城所簽發交其作
      為還款用途、金額為新台幣（下同）15,000元支票持交張
      啟勛，此與其在本院前審判決（93度上訴字第2083號）所
      陳述將林漢城所交付面額350,000 元之支票交給張啟勛之
      說法迥異，則其上開所舉交付張啟勛之15,000元究係前述
      350,000 元之一部分？抑係另有其他原因？兩者關聯性及
      其證據之真實性，均非再經調查，顯然不能證明其真偽或
      與本案之關聯性；亦非經調查不能認定是否足以動搖原確
      定之判決，是該等證據殊與首揭判例所示確實新證據之意
      義不符。準此，上開聲請意旨（一）所提再審理由顯與聲
      請再審之要件，尚有未合。
（二）關於聲請人上述再審意旨（二）聲請訊問證人即各該支票
      之發票人部分，查聲請人此部分聲請訊問之證人，並非係
      判決後發現之新證據，該等證人既尚需訊問，於法即非屬
      毋需再加以調查之確實新證據。是聲請人此部分聲請意旨
      ，亦與首揭判例要旨不合。
（三）至再審聲請人上述再審意旨（三）之部分，查原確定判決
      就該部分已於理由欄第一項（二）詳敘「被告（即本件聲
      請人，下同）甲○○雖辯稱：伊不是中天旅行社的員工，
      是牛頭，所收取之團費只要事後與旅行社結算即可，並無
      業務侵占，伊係將團費其中三十五萬元借給林漢城，並非
      三十八萬元，伊也有將林漢城交給伊的三十五萬元客票交
      給張啟勛，事後有以匯款方式全部還給張啟勛云云。查：
      (1)、按旅行社業實務有所謂『牛頭』之術語，係指未任職
      於旅行社者（即非旅行業從業人員），從事招攬旅客參加
      旅遊，交由旅行社辦理出團以獲取利益之人。而觀諸證人
      張啟勛於原法院審理時證稱：被告進公司算是員工，不是
      牛頭，本案跟他做牛頭無關，本案告的是他進來公司做業
      務員所侵占的團費，他是做抽成的業務員，如果團員是他
      去找來參加公司旅行團，利潤剖分被告四，公司六分帳，
      像被告這樣的旅行社業務員除了要招攬業務，也要帶團，
      帶團時小費歸他，但公司不會另外再付他帶團的薪水，原
      則上業務員招攬來的團費是由業務員去收，收回來要先全
      部繳給公司，旅行社是在每月五日發放金給業務員，所
      以收回來的團費是屬於公司的；美東團是被告以公司名義
      招攬的，被告是員工，他有收團費就應繳回公司等語綦詳
      ，且被告甲○○並以中天旅行社職員之身份參加勞工保險
      及全民健康保險一節，亦有勞工保險加保申報表、全民健
      康保險第一、二、三類保險對象投保申報表影本附卷可稽
      。再觀之被告供稱：伊都以中天旅行社招攬前述美東團及
      北海道旅遊團，及伊有向美東團之旅客收取團費，收取之
      團費須繳回旅行社結清，也有代北海道旅遊團之團員邱黃
      碧娥等人刷付定金予中天旅行社等語，則果被告所辯伊僅
      係牛頭一節屬實，被告只要將其所招攬美東團或北海道旅
      遊團之旅客交由中天旅行社，再由中天旅行社接手辦理出
      團、收取團費等相關事宜即可，衡情被告實無向美東團團
      員收取團費及向北海道旅遊團團員邱黃碧娥等人刷付定金
      予中天旅行社之義務及必要。矧被告於本院審判期日亦供
      明『我是中天旅行社的人員，拿中天的名片去招攬客人，
      團費都是我來收，然後交給中天。』，凡此均足徵被告確
      係是以中天旅行社業務員之身分，對外以中天旅行社之名
      義招攬美東旅遊團而執行業務，是其向美東團團員所收取
      之團費自屬中天旅行社所有至明。被告空言否認上情，辯
      稱伊只是牛頭，並非中天旅行社員工云云，並無可採。」
      等語，足認本院前審判決已於理由欄內表明其就此等部分
      證據之取捨及事實認定之理由，此有上開判決附卷足憑，
      該等部分既經原確定判決審酌並於判決中詳敘其取捨之理
      由，聲請人聲請再審之理由（三）所陳，無非係對原確定
      判決所為之證據評價重為爭執，顯與刑事訴訟法第四百二
      十條第一項第六款之規定有間，而不得據以聲請再審。
五、據上論結，本件再審聲請人所舉再審之理由，經核均與首揭
    法條規定及最高法之判例要旨不合，應認本件無再審理由，
    爰依刑事訴訟法第434條第1項，裁定如主文。
中　　華　　民　　國　　94　　年　　1 　　月　　28　　日
　　　　　　　　　刑事第六庭審判長法　官  許國宏
　　　　　　　　　　　　　　　　  法　官  洪光燦
　　　　　　　　　　　　　　　　  法　官  林銓正
以上正本證明與原本無異。
不得抗告。
                                  書記官  陳玲憶
中　　華　　民　　國　　94　　年　　2 　　月　　1 　　日
